【裁判字號】    90,訴,5846
【裁判日期】    921225
【裁判案由】    分割共有物
【裁判全文】
臺灣臺北地方法院民事判決                          九十年度訴字第五八四六號
    原      告  合作金庫銀行股份有限公司
    法定代理人  丁○○
    訴訟代理人  李佳翰律師
    複代理人    林清源律師
    訴訟代理人  戊○○
    複代理人    張伯時律師
    被      告  丙○○
    訴訟代理人  劉宗欣律師
    複代理人    盧柏岑律師
    被      告  乙○○
                甲○○
    共      同
    訴訟代理人  劉錦樹律師
    複代理人    李珮瑄律師
右當事人間分割共有物事件，本院於民國九十二年十二月四日辯論終結，判決如左：
    主  文
兩造共有坐落台北市○○區○○段三小段第二八一及第二八三地號上之笫三一五七號
建號，即門牌號碼台北市○○區○○路八十七號二樓之建物，應分割為如附圖及附表
所示Ｂ戶部分歸原告所有，如附圖及附表所示Ａ戶部分所示，歸被告丙○○、乙○○
、甲○○各按應有部分壹拾萬分之壹萬陸仟佰零貳、壹拾萬分之貳萬陸仟捌佰玖拾
玖、壹拾萬分之貳萬陸仟捌佰玖拾玖比例維持共有。
被告丙○○、乙○○、甲○○應依其分割後就之應有部分比例，給付原告新台幣肆拾
萬零陸仟貳佰陸拾玖元。
訴訟費用由原告負擔二分之一，餘由被告負擔。
    事  實
甲、原告方面：
一、聲明；兩造共有坐落台北市○○區○○段三小段第二八一及第二八三地號上之笫
    三一五七號建號，即門牌號碼台北市○○區○○路八十七號二樓面積壹壹零零點
    二八平方公尺之建物，准予分割。其分割方法為如附圖二所示Ｂ戶部分歸原告取
    得，如附圖二所示Ｂ部分所示，歸被告丙○○、乙○○、甲○○各按應有部分壹
    拾萬分之壹萬陸仟佰零貳、壹拾萬分之貳萬陸仟捌佰玖拾玖、壹拾萬分之貳萬
    陸仟捌佰玖拾玖比例維持共有取得（以上面積未含公共設施面積）。
二、陳述要領：
    (一)查坐落台北市○○區○○段三小段第二八一及第二八三地號上之笫三一五七號
      建號，即門牌號碼台北市○○區○○路八十七號二樓之房屋（下稱系爭建物）
      為兩造所共有，計原告享有應有部分十萬分之二萬九千九百，被告丙○○之應
      有部分為十萬分之一萬六千三百零二，乙○○及甲○○之應有部分均各為十萬
      分之二萬六千八百九十九。系爭建物為辦公大樓，兩造因未能完成分割之手續
      ，約定將被告所有之應有部分共十萬分之七萬零一百，延長租期至九十年五月
      十七日止。
    (二)惟系爭建物已辦理所有權之登記，亦無任何不分割之特約存在，系爭建物之用
      途為商業用，依其用途亦無不能分割之情形，爰請求分割如原告聲明所示。
乙、被告方面：
一、聲明：請求駁回原告之訴。
二、陳述要領：原告於九十一年二月二十一日之分割方案就其分得部分完全不分攤小
    公面積及大公面積，該分割方案不妥明甚，故請求駁回原告之訴。
    理  由
一、查本件系爭建物為兩造所共有，計原告享有應有部分十萬分之二萬九千九百，被
    告丙○○之應有部分為十萬分之一萬六千三百零二，乙○○及甲○○之應有部分
    均各為十萬分之二萬六千八百九十九。系爭建物為辦公大樓，無任何不分割之特
    約，其用途與性質上亦無任何不能分割之情形，業據原告提出系爭建物之登記謄
    本為證，復為被告所不爭執，自堪信為真實。
二、按各共有人，得隨時請求分割共有物。但因物之使用目的不能分割或契約訂有不
    分割之期限者，不在此限，民法第八百二十三條第一項定有明文。又共有物分割
    之方法，不能協議決定者，法院得因任何共有人之聲請，命以原物分配於各共有
    人，以原物為分配時，如共有人中，有不能按其應有部分受分配者，得以金錢補
    償之，亦為同法第八百二十四條第二項第一款、第二項所明定。次按共有物之分
    割方法，法院應斟酌當事人之聲明、共有物之性質、經濟效用及全體共有人之利
    益等公平決之，不受當事人主張之拘束。再以原物分配於各共有人時，除應顧及
    均衡之原則外，並須就各共有人應行分得之範圍，例如面積多寡、交通、位置等
    等，予以確定（最高法院五十五年台上字第一九八二號判例參照）。而數共有物
    ，如其共有人及應有部分均相同，經得共有人全體同意後，亦得為合併分割。經
    查，兩造共有系爭不動產依其使用目的無不能分割之情事，且兩造間未訂有不分
    割之特約已如前述，核與前揭法條規定相符，是原告請求分割共有物，應予准許
    。
三、再按共有物之原物分割，依民法第八百二十五條規定觀之，係各共有人就存在於
    共有物全部之應有部分互相移轉，使各共有人取得各自分得部分之單獨所有權。
    故原物分割而應以金錢為補償者，倘分得價值較高及分得價值較低之共有人均為
    多數時，該每一分得價值較高之共有人即應就其補償金額對於分得價值較低之共
    有人全體為補償，並依各該短少部分之比例，定其給付金額，方符共有物原物分
    割為共有物應有部分互相移轉之本旨（最高法院八十五年台上字第二六七六號著
    有判例可參）。本院審酌系爭不動產分屬一公寓大廈之二專有部分，各具有使用
    上之獨立性及兩造之意願，認兩造共有坐落台北市○○區○○段三小段第二八一
    及第二八三地號上之笫三一五七號建號，即門牌號碼台北市○○區○○路八十七
    號二樓之建物，應分割為如附圖及附表所示Ｂ戶部分歸原告所有，如附圖及附表
    所示Ａ戶部分所示，歸被告丙○○、乙○○、甲○○各按應有部分壹拾萬分之壹
    萬陸仟佰零貳、壹拾萬分之貳萬陸仟捌佰玖拾玖、壹拾萬分之貳萬陸仟捌佰玖
    拾玖比例維持共有，且被告丙○○、乙○○、甲○○應依其分割後就之應有部分
    比例，依中華徵信所企業股份有限公司所建議之系爭不動產每平方公尺價格，給
    付原告四十萬六千二百六十九元，應符合各共有人之利益，且上揭分割方案亦為
    兩造認為可得接受而無意見之方案。
四、綜上所述，原告依據共有物之法律關係，請求被告應就系爭建物依應有部分比例
    分割兩造共有土地，即屬正當，爰准予分割及定共有人間之補償金錢，各如主文
    第一、二項所示。
據上論結，本件原告之訴為有理由，依民事訴訟法第八十一條第二款，判決如主文。
中      華      民      國    九十二    年     十二     月    二十五    日
                                 民事第二庭  法  官    朱漢寶
右為正本係照原本作成。
如對本判決上訴，須於判決送達後廿日內向本院提出上訴狀。
中      華      民      國    九十二    年     十二     月    二十五    日
                                         法院書記官    劉碧輝


司法院資訊處製作；財團法人民間司法改革基金會備份。
